【裁判字號】    92,交訴,102
【裁判日期】    920912
【裁判案由】    業務過失致死
【裁判全文】
臺灣彰化地方法院刑事判決                        九十二年度交訴字第一二號
    公  訴  人  臺灣彰化地方法院檢察署檢察官
    被      告  丙○○
    選任辯護人  李淵源律師
右列被告因過失致死案件，經檢察官提起公訴（九十二年度偵字第五八五七號），本
院判決如左：
      主  文
丙○○從事業務之人，因業務上之過失致人於死，處有期徒刑拾月。
      事  實
一、丙○○受僱於彰化汽車客運股份有限公司（下同簡稱彰化客運），擔任司機，駕
    駛大客車載運乘客，為從事駕駛業務之人，於民國九十二年五月十四日上午十時
    許，因執行其職務，而駕駛彰化客運所有之車號ＦＰ─五一三號營業大客車搭載
    乘客，沿彰化縣彰化市○○路○段由北往南方向行駛，途經該路與中興路口交岔
    路口（該處略呈右彎）逢紅燈，而停止前行，於燈號轉為綠燈，而起駛前行，其
    本應注意汽車行駛時，駕駛人應注意兩車併行之間隔，並隨時採取必要之安全措
    施，而依當時情形又無不能注意之情事，竟疏於注意，未保持與右側機車安全間
    隔，即起駛右彎前往，此時，適右側有張春湖駕駛車號ＦＱ九─六五０號之機車
    行駛在該處，亦疏未注意保持安全間隔，同為併行起駛右彎，二者遂於行過交岔
    路口後之中山路二段一二九號前，丙○○所駕駛大客車右後側與張春湖所駕駛之
    機車發生擦撞，使張春胡之人車倒地，受顱內出血、頭部外傷，經送醫急救，延
    至九十二年五月二十三日上午三時十五分許，在彰化縣員林鎮○○里○○路○段
    五八九巷六十二號自宅處，不治死亡。丙○○於犯罪未被發覺前，向警察機關報
    案，陳明係肇事司機，自首而接受裁判。
二、案經被害人之子乙○○訴由彰化縣警察局彰化分局報告臺灣彰化地方法院檢察署
    檢察官偵查起訴。
      理  由
一、訊據被告丙○○矢口否認涉有因業務上之過失而致人於死罪，並辯稱：伊所駕駛
    之大客車未曾碰撞被害人所駕駛之機車，因此，本件車禍與伊無關云云。惟查：
    （一）右揭事實，業據被害人之子乙○○指訴明確，且有交通事故調查報告表；
    現場圖、現場相片八張、車輛毀損相片八張附卷可稽，另被人張春湖係本件車禍
    受有顱內出血、頭部外傷死亡，亦經臺灣彰化地方法院檢察署檢察官督同檢驗員
    相驗屬實，製有相驗筆錄、相驗屍體證明書、相驗鑑定報告書在卷可憑。（二）
    證人即現場處理車禍之警員甲○○於本院審理中，明白證稱「我到現場時被告跟
    我說被告跟機車發生車禍」「公車的右後方有擦痕，機車左後方有擦撞痕跡即方
    向燈有破損」等語，而證人游國榮於警訊中，亦證述「ＦＱ九─六五０機車擦撞
    公車右後方」等語，再者，現場照片亦顯示「機車之後方向燈破裂損壞；大客車
    之右後側有擦刮痕」，此足示被告所駕駛月大客車確有與被害人所駕駛之機車發
    生擦撞。是被告辯稱：伊所駕駛之大客車未曾碰撞被害人所駕駛之機車云云，係
    欲圖卸責之詞，至為灼燃。（三）證人游國榮於警訊中固曾指出被害人係逆向駕
    駛機車云云，惟嗣於檢察官訊問時，明白陳明「機車撞到就直接倒下，我當時沒
    有看見死者逆向行駛」等語，是不能以證人游國榮於警訊所陳，而指被害人駕駛
    機車係逆向行駛。（四）被害人受傷後於彰化基督教醫院急診室，受警員楊木來
    訊問時指出「我只知道我要回員林」，有彰化縣警察局彰化分局處理道路交通事
    故現場簡易筆錄可稽，依此，被害人行車方向係由北向南，故無逆向可言，再者
    ，依被告所駕駛大客車之車前監視錄影帶顯示「肇事前丙○○所駕營業大客車係
    在彰化稅捐處前路口北停紅燈，迄綠燈起駛右彎過後肇事停車，其間並未見有張
    春湖所駕駛重機車在大客車前方出現之情形」見臺灣省彰化縣區車輛行車事故鑑
    定委員會鑑定意見書可參，是益徵被害人確係未逆向駕駛機車。（五）按汽車行
    駛時，駕駛人應注意兩車併行之間隔，並隨時採取必要之安全措施，道路交通安
    全規則第九十四條第三項定有明文，並為駕駛人之被告所應注意，依附卷之交通
    事故調查報告表所載，本件肇事時、地之天候、路況皆良好，並無不能注意之情
    事，復觀諸現場相片，被害人機車之散落物，係在慢車道與快車道之分線偏慢車
    道處，足見撞擊點係在該處，再由前開錄帶影及照片所示，本件車禍應係被告駕
    駛大客車在與被害人之機車併行時，未與當時在旁行駛之被害人之機車保持安全
    距離，即併行起駛，而發生擦撞所致，是其駕車之行為，自有過失甚明，況本件
    經台灣省彰化縣區行車事故鑑定委員會鑑定，亦同此見解，認「丙○○駕營大客
    車與張春湖駕駛重機車，雙方併行起駛右彎時，互未保持安全間隔，同為肇事原
    因」，有該會鑑定意見書一份附卷可參。（六）至於被害人對於本件車禍之發生
    ，雖亦有過失，惟不得以此解免被告之罪責。被害人確因本件車禍致死。則被告
    過失駕車肇事行為，與被害人之死亡結果間，自具有相當因果關係。綜上，被告
    所辯，不可採信。從而，本件罪證明確，被告之過失致死犯行，足以認定。
二、本件被告係職業司機，為從事駕駛業務之人，故核其開車肇事，致人於死，核其
    所為係犯刑法第二百七十六條第二項之從事業務之人，因業務上之過失致人於死
    罪。被告丙○○於犯罪未被發覺前，向警察機關報案，陳明係肇事司機，自首而
    接受裁判，業據證人甲○○結證屬實，且有彰化縣警察局彰化分局處理道路交通
    事故現場簡易筆錄可稽，故為自首，應依刑法第六十二條前段規定，予以減輕其
    刑。爰審酌被告之素行、本件車禍有關被告之過失程度、肇事後態度，及肇事後
    迄今未對被害人家屬為民事賠償等一切情狀，量處如主文所示之刑。
據上論斷，應依刑事訴訟法第二百九十九條第一項前段，刑法第二百七十六條第二項
、第六十二條前段、罰金罰鍰提高標準條例第一條前段，判決如主文。
本件經檢察官簡志祥到庭執行職務。
中    華    民    國    九十二        年     九       月    十二        日
                    臺灣彰化地方法院交通法庭
                                    法      官  洪  志  賢
右正本證明與原本無異。
如不服本判決，應於判決送達後十日內，向本院提出上訴狀（須附繕本）。
告訴人或被害人對於判決如有不服具備理由請求檢察官上訴者，其上訴期間之計算係
以檢察官收受判決正本之日期為準。
                                    法院書記官  洪  年  慶
中    華    民    國    九十二        年     九       月    十六        日
刑法第二百七十六條
因過失致人於死者，處二年以下有期徒刑、拘役或二千元以下罰金。
從事業務之人，因業務上之過失犯前項之罪者，處五年以下有期徒刑或拘役，得併科
三千元以下罰金。


司法院資訊處製作；財團法人民間司法改革基金會備份。
